臺灣高等法院刑事裁定
111年度聲字第713號
聲  請  人  臺灣高等檢察署檢察官
受  刑  人  周廷章



上列聲請人因受刑人數罪併罰有二裁判以上，聲請定其應執行之
刑（聲請案號：臺灣高等檢察署111年度執聲字第228號），本院
裁定如下：
    主  文
周廷章犯如附表所示各罪所處之刑，應執行有期徒刑貳年貳月。
    理  由
一、聲請意旨略以：受刑人周廷章因違反毒品危害防制條例等數
    罪，先後經判決確定如附表，應依刑法第50條第1項第1款、
    同條第2項、第53條及第51條第5款之規定，定其應執行之刑
    ，爰依刑事訴訟法第477條第1項之規定聲請裁定等語。
二、按裁判確定前犯數罪而有刑法第50條第1項但書所定「一、
    得易科罰金之罪與不得易科罰金之罪」之情形者，「受刑人
    請求檢察官聲請定應執行刑者，依第51條規定定之」，同法
    第50條第2項定有明文。又依刑法第53條應依刑法第51條第5
    款至第7款之規定，定其應執行之刑者，由該案犯罪事實最
    後判決之法院之檢察官，聲請該法院裁定之，刑事訴訟法第
    477條第1項亦有明定。次按刑事訴訟法第370條第2項、第3
    項，已針對第二審上訴案件之定應執行之刑，明定有不利益
    變更禁止原則之適用，而分屬不同案件之數罪併罰有應更定
    執行刑之情形，倘數罪之刑，曾經定其執行刑，再與其他裁
    判宣告之刑定其執行刑時，在法理上亦應同受此原則之拘束
    。亦即，另定之執行刑，其裁量所定之刑期，不得較重於前
    定之執行刑加計後裁判宣告之刑之總和。而法院於裁量另定
    應執行之刑時，祇須在不逸脫上開範圍內為衡酌，而無全然
    喪失權衡意義或其裁量行使顯然有違比例原則之裁量權濫用
    之例外情形，並不悖於定應執行刑之恤刑目的者，即無違裁
    量權之內部性界限（詳最高法院104年度台抗字第410號裁定
    意旨參照）。另數罪併罰中之一罪，依刑法規定得易科罰金
    ，若因與不得易科之他罪併合處罰結果而不得易科罰金時，
    原可易科部分所處之刑，自亦無庸為易科折算標準之記載（
    詳司法院大法官釋字第144、679號解釋意旨參照）。復按數
    罪併罰之案件，其各罪判決均係宣告刑，並非執行刑，縱令
    各案中一部分犯罪之宣告刑在形式上已經執行，仍應依法聲
    請犯罪事實最後判決之法院裁定，然後再依所裁定之執行刑
    ，換發指揮書併合執行，其前已執行之有期徒刑部分，僅應
    予扣除之問題（詳最高法院90年度台非字第340號、95年度
    台非字第320號判決意旨參照）。末按數罪併罰，依刑法第5
    1條第5款規定，於各刑中之最長期以上，各刑合併之刑期以
    下，定其刑期，但不得逾30年，乃係因刑罰之科處，應以行
    為人之責任為基礎，考量人之生命有限，刑罰對被告造成之
    痛苦程度，係以刑度增加而生加乘效果，而非等比方式增加
    ，如以實質累加方式執行，刑責恐將偏重過苛，採限制加重
    原則，授權法官綜合斟酌被告犯罪行為之不法與罪責程度、
    各罪彼此間之關聯性（例如數罪犯罪時間、空間、各行為所
    侵害法益之專屬性或同一性、數罪對法益侵害之加重效應等
    ）、數罪所反應被告人格特性與傾向、對被告施以矯正之必
    要性等，妥適裁量最終具體應實現之刑罰，以符罪責相當之
    要求。因此法院於酌定執行刑時，應體察法律恤刑之目的，
    為妥適之裁量，俾符合實質平等原則，否則有悖於公平正義
    ，即有裁量權行使不當之違失（詳最高法院105年度台抗字
    第626號、105年度台抗字第715號裁定意旨參照）。
三、經查：
  ㈠本院參酌最高法院110年度台抗大字第489號裁定意旨，業已
    向受刑人周廷章詢問其對本件之意見，有本院查詢表在卷可
    按（詳本院卷第123頁），合先敘明。
  ㈡本件受刑人因犯如附表各編號所示之罪，先後經判處如附表
    各編號所示之刑，均經分別確定在案，且附表編號2、3、4
    、5、6所示之罪均為附表編號1所示之判決確定前所犯，有
    各該刑事判決書附卷可憑（本院為附表編號6所示犯罪事實
    最後判決之法院，又附表編號2、3之罪，曾經臺灣桃園地方
    法院以109年度聲字第2685號裁定定其應執行刑有期徒刑5月
    ，如易科罰金以新臺幣1000元折算1日；附表編號4、5所示
    之罪，曾由本院以109年度上訴字第1849號判決定應執行有
    期徒刑7月，如易科罰金以新臺幣1000元折算1日；其中附表
    編號1、2、3所示之罪，均已經執行完畢，此有本院被告前
    案紀錄表附卷可參）。受刑人周廷章所犯如附表編號2、3、
    4、5所示之罪所處之刑係得易科罰金，附表編號1、6所示之
    罪所處之刑則不得易科罰金，原不得合併定應執行刑。然受
    刑人業已請求檢察官就附表各編號所示之罪合併聲請定應執
    行刑，此有「臺灣桃園地方檢察署依102年1月23日修正之刑
    法第50條調查受刑人是否聲請定應執行刑調查表」在卷可稽
    （詳本院卷第9頁），合於刑法第50條第2項之規定，檢察官
    就附表所示各罪聲請合併定應執行刑，核無不合，應予准許
    。爰審酌本件內部性及外部性界限，受刑人所犯附表所示各
    罪均係違反毒品危害防制條例之類型、態樣、侵害法益、情
    節及行為次數，兼衡刑罰經濟與公平、比例原則，對於受刑
    人所犯數罪為整體非難評價，裁定其應執行之刑如主文所示
    。
  ㈢至受刑人周廷章固就本件聲請定應執行刑具狀表示：因尚有
    詐欺案件在法院審理中，上開詐欺案件為初犯，因有罰金累
    犯問題，是否可以延遲定受刑人周廷章之應執行刑乙節。經
    查受刑人周廷章固另犯詐欺罪，由臺灣桃園地方法院於108
    年11月12日以102年度訴字第548號判處有期徒刑1年4月，因
    受刑人周廷章上訴本院分110年度上訴字第3190號詐欺案件
    審理中，然迄未確定，此有上開判決書節本及本院被告全國
    前案紀錄表在卷可稽，上開案件尚未確定，復未經檢察官一
    併向本院聲請合併定應執行刑，自應待上開案件判決確定後
    ，再由檢察官另行聲請定應執行刑，是受刑人周廷章前揭意
    見因與法律規定未合，尚難准許。
  ㈣末查受刑人周廷章所犯附表編號2、3、4、5所示之罪雖經法
    院判處得易科罰金之刑，但因與附表編號1、6所示不得易科
    罰金之刑合併定應執行刑，依上揭說明，自無庸再為易科罰
    金折算標準之諭知。又附表編號1、2、3所示之罪，雖經執
    行完畢，然本院仍應依法定應執行刑，僅係檢察官於本件執
    行時，應予扣抵，併此敘明。
據上論斷，應依刑事訴訟法第220條、第477條第1項，刑法第50
條第1項但書、第2項、第53條、第51條第5款，裁定如主文。
中　　華　　民　　國　　111 　年　　2 　　月　　22　　日
  　　　　     　 刑事第十九庭  審判長法　官  曾淑華
                                      法　官  許文章
                                      法　官  陳文貴
以上正本證明與原本無異。
如不服本裁定，應於收受送達後5日內向本院提出抗告狀。
                                      書記官  謝秀青
中　　華　　民　　國　　111 　年　　2 　　月　　22　　日
附表：
編號  1 2 3 罪名  施用第一級毒品 施用第二級毒品 施用第二級毒品 宣告刑  有期徒刑7月 有期徒刑4月，如易科罰金以新臺幣1000元折算1日 有期徒刑2月，如易科罰金以新臺幣1000元折算1日 犯罪日期  107年10月28日 107年10月28日 108年7月13日 偵查機關年度案號  桃園地檢108年度毒偵字第448號 桃園地檢108年度毒偵字第448號 桃園地檢108年度毒偵字第4005號 最後事實審 法院 臺灣桃園地方法院 臺灣桃園地方法院 臺灣桃園地方法院  案號 108年度審訴字第712號 108年度審訴字第712號 108年度桃簡字第2255號  判決日期 108年8月7日 108年8月7日 108年12月31日 確定判決 法院 臺灣桃園地方法院 臺灣桃園地方法院 臺灣桃園地方法院  案號 108年度審訴字第712號 108年度審訴字第712號 108年度桃簡字第2255號  確定日期 108年9月12日 108年9月12日 109年2月20日 是否為得易科罰金之案件  否 是 是 

編號  4 5 6 罪名  施用第一級毒品 施用第二級毒品 持有第一級毒品純質淨重10公克以上 宣告刑  有期徒刑6月，如易科罰金以新臺幣1000元折算1日 有期徒刑3月，如易科罰金以新臺幣1000元折算1日 有期徒刑1年2月 犯罪日期  108年5月5日 108年5月5日 108年7月23日 偵查機關年度案號  桃園地檢108年度毒偵字第4840號 桃園地檢108年度毒偵字第4840號 桃園地檢108年度毒偵字第4358號 最後事實審 法院 臺灣高等法院 臺灣高等法院 臺灣高等法院  案號 109年度上訴字第1849號 109年度上訴字第1849號 109年度上訴字第2282號  判決日期 109年7月14日 109年7月14日 109年9月9日 確定判決 法院 臺灣高等法院 臺灣高等法院 最高法院  案號 109年度上訴字第1849號 109年度上訴字第1849號 109年度台上字第5995號  確定日期 109年8月11日 109年7月14日 109年12月23日 是否為得易科罰金之案件  是 是 否